臺灣高等法院交通事件裁定　　　　　　 94年度交抗字第782號
抗　告　人
即受處分人　甲○○
上列抗告人因違反道路交通管理處罰條例案件，不服台灣板橋地
方法院，中華民國94年8月30日所為裁定（ 94年度交聲字第1019
號），提起抗告，本院裁定如下：
    主  文
抗告駁回。
    理  由
一、按汽車駕駛人，行車速度，超過規定之最高時速，處新臺幣
    （以下同）1200元以上2400元以下罰鍰；又汽車駕駛人有上
    開情形時， 除依原條款處罰鍰外，並記違規點數1點，道路
    交通管理處罰條例 第40條第1項及同條例第63條第1項第1款
    分別定有明文。
二、原裁定意旨略以： 抗告人甲○○於94年4月28日19時47分許
    ，騎乘車牌號碼PNN-083 號重型機車行經華江橋機車道往板
    橋方向，因行車限速40公里，經測時速55公里，超速15公里
    未滿20公里以上，為臺北市政府警察局萬華分局交通分隊執
    勤員警依據採證照片逕行舉發，原處分機關經向舉發機關查
    處無誤後，據此裁處異議人罰鍰1200元。再本件違規地點即
    華江橋機車道往板橋方向，依卷附照片可見該路段行車速限
    時速40公里標誌牌，係設於環河快速道與桂林路底機車往板
    橋引道入口處，清楚可見。又觀諸本件違規之採證照片，抗
    告人所騎乘之機車已越過了該入口處，抗告人應可明顯看到
    該路段設有明顯行車速限標誌。另依抗告人聲明異議狀中陳
    稱該路段皆有照明設備，可見抗告人對該路段有一定的熟悉
    程度。又抗告人駕駛車輛行經該路段，因該路段暗黑不明，
    倘恐有動物及人士經過，使抗告人驚恐有發生危險之慮，依
    經驗法則及常理，則一般駕駛人應會提高警覺，並將行車速
    度放慢，以策安全，以便於有臨時狀況時才有足夠的時間為
    反應或煞停的動作。由此顯見抗告人辯稱因路段當時未開啟
    照明設備，其因該路段明暗黑不明，恐有動物及人士經過，
    致使其驚恐有發生危險之慮，以致無察覺限速標誌暨其車輛
    之儀表板之時速指針云云，純係脫責之詞。惟按汽車駕駛人
    違反道路交通管理處罰條例第40條第1項規定者 ，除裁處罰
    鍰外，並應予記違規點數1點。 原處分機關對於抗告人前揭
    違規情形，僅裁處罰鍰1200元，漏未依規定予以記違規點數
    1 點。因而撤銷原處分，自為裁罰抗告人罰鍰1200元，並記
    違規點數壹點。
三、抗告理由略以：(一)裁定內容提到抗告人對該路段有一定之熟
    悉程度，然此抗告人可詢問當地人該路段平日的路況，不見
    得異議人常行經該路段。(二)因當日並無開啟路燈，法官卻依
    經驗法則認一般駕駛人應會提高警覺，並將行車速度變慢等
    語，惟有的人遇到狀況會緊張，但有些人會冷靜，如此一來
    ，經驗法則常理可以套在抗告人身上嗎？(三)該路段光線不足
    ，異議人僅可注意前方是否有其他來車，或該路段的前方路
    況，致使駕駛無以看見速限標誌，才導致超速云云。
四、經查：抗告人為領有駕駛執照，並實際參與交通者，自當清
    楚各路段有依路況之不同而訂定速限標誌，且速限標誌之設
    置係為保護實際參與該路段之所有交通參與人（包含車子、
    行人），並非為特定個人而設，故縱使抗告人行經該路段時
    路燈並無開啟，抗告人身為駕駛人自應比平時加重其注意程
    度，注意該路段之速限號誌，以維其他道路交通參與人之安
    全，況抗告人仍有車燈照明，自難辯稱因無路燈照明，無法
    知悉該路段之最高限速。是抗告人之抗告理由，洵屬卸責之
    詞，不足採信。
五、綜上所述，抗告人行車速度超過規定之最高時速，事證明確
    ，原法審院依道路交通管理處罰條例第40條第1 項及同條例
    第63條第1項第1款規定裁處受處分人罰鍰1200元，並記違規
    點數1點，核無不當。抗告人猶執陳詞指摘原裁定不當 ，非
    有理由，應予駁回。
據上論結，應依道路交通案件處理辦法第26條，刑事訴訟法第41
2條，裁定如主文。
中　　華　　民　　國　　94　　年　　12　　月　　9 　　日
                  交通法庭審判長法　官  林堭儀
                                法  官  蔡明宏
                                法  官  陳憲裕
以上正本證明與原本無異。
不得再抗告。
                                書記官  劉育妃
中　　華　　民　　國　　94　　年　　12　　月　　13　　日
